【裁判字號】    89,上易,648
【裁判日期】    890426
【裁判案由】    恐嚇
【裁判全文】
臺灣高等法院臺南分院刑事判決              八十九年度上易字第六四八號    Ｃ
      上  訴  人
      即  被  告  甲  ○  ○
右上訴人因恐嚇案件，不服臺灣台南地方法院八十八年度訴字第六五四號中華民國八
十九年二月十一日第一審判決（起訴案號：臺灣台南地方法院檢察署八十八年度偵字
第四五八四號），提起上訴，本院判決如左：
      主      文
原判決撤銷。
甲○○以加害生命、身體之事，恐嚇他人，致生危害於安全，處有期徒刑伍月，如易
科罰金，以佰元折算壹日。緩刑年。
      事      實
一、甲○○與其前夫乙○○已離婚八年，於民國（下同）八十八年三月二十九日晚上
    十時四十分許，在乙○○位於臺南市○○路二十巷一之三號之住處，雙方因子女
    監護問題發生爭執，甲○○即持原係乙○○所有、其原本攜帶於身上欲歸還乙○
    ○之水果刀一把，向乙○○比劃揮動而以加害生命、身體之事恐嚇乙○○，使乙
    ○○心生畏懼，致生危害於乙○○之安全，經在埸之警員（劉家預料徐女到來易
    鬧事，先報警）將該刀奪下而查獲。
二、案經臺南市警察局第六分局報請臺灣臺南地方法院檢察署檢察官偵查起訴。
      理      由
一、訊據上訴人即被告甲○○對渠於右揭時地攜帶原為被害人所有，其原本攜帶於身
    上欲歸還被害人之水果刀一把，因與被害人發生爭執而舉刀在手欲恫嚇被害人等
    情供承不諱，惟矢口否認有何犯行，經查：右揭事實，業據被害人乙○○於原審
    審理時指述在卷，並經證人即在場警員沈昭仁、林志隆證述綦詳，且有水果刀一
    把及外套一件扣案可資佐證，復為被告自承確因要恫嚇被害人而舉起上揭水果刀
    在手等情不諱，被害人亦稱其因而生懼，足見被告確有為上開恐嚇犯行。是被告
    恐嚇犯行，足堪認定，被告仍否認有何犯行，顯不足採。
二、核被告甲○○以加害身體、自由之事，恐嚇他人，致生危害於安全，所為係犯刑
    法第三百零五條之恐嚇罪。公訴意旨雖認被告係預藏水果刀朝被害人左腹部猛刺
    三、四下，應具殺人犯意而應認其所犯為殺人未遂罪等語，然此已為被告堅決否
    認在卷，而上開水果刀為被害人所有，原先放置在被告住處，案發當天被告係攜
    帶該把刀械連同被害人衣物欲一併送還與被害人等情，業據被告供陳在卷，並為
    被害人所不否認該把刀械確為其所有，原先確係放置在被告住處等情，且觀該把
    刀械，其刀刃處已鈍，案發時經證人沈昭仁自被告手中搶下該把刀械後，尚經沈
    昭仁當場直接折斷，而被害人當天所穿著之厚夾克亦無任何破損痕跡等情，亦經
    證人沈昭仁於原審證述明確，並經原審及本院於開庭時當庭提示扣案證物勘驗屬
    實，則在案發當時，既有警員二人在旁，被告所持又係刀刃已鈍之刀械，被害人
    所著衣物又未受損之情況下，被告是否真具殺人犯意方持刀刺向被害人，已不無
    所疑。又被告雖於警訊時供承：係持水果刀欲前往找被害人理論等語，然被告於
    原審、本院審理時係供述：在派出所之筆錄有很大出入，伊沒有這樣做等語，而
    經原審調閱警訊錄音帶結果，亦因警訊時承辦人員按到機器之快轉鈕而未錄成，
    嗣案件移送到刑事組時，複訊時又未錄音等情，業經證人沈昭仁證述甚詳，則被
    告於警訊時所供述內容是否亦堪採信而足堪認定其確具殺人犯意而預藏刀械前往
    被害人處理論，亦不無疑問，是以本件應認被告所為應係犯刑法第三百零五條之
    恐嚇罪，公訴意旨指被告係犯殺人未遂罪，即有誤會，惟起訴事實相同，爰依法
    變更起訴法條，併此敘明。原審乃僅論處被告恐嚇危害安全罪行，固非無見。但
    查，（一）原審事實欄記載因乙○○身著厚夾克而未受傷，復經在埸之警員將該
    刀奪下予以制止而查獲等語，顯與論罪之恐嚇犯行構成要件不合，即有未洽。（
    二）原審法院於審理時將公訴人以刑法第二百七十一條第一、二項之殺人未遂罪
    變更起訴法條為同法第三百零五條之恐嚇罪，並未依法告知變更起訴法條得為被
    告辯解之機會，亦有疏誤。被告上訴意旨，否認犯罪，指摘原判決不當，固無可
    取，但原判決既有前述可議之處，即屬無可維持，應由本院撤銷改判，爰審酌被
    告犯罪之動機、目的、手段、所造成危害、被害人與被告關係、引發本件爭執原
    因係子女監護問題，被告不思循其他途徑解決，卻在職司維持人民安寧職責之警
    員面前猶仍持刀恐嚇被害人、被告犯罪後態度等一切情狀，量處如主文第二項所
    示之刑，並諭知易科罰金之折算標準，以資懲儆。扣案之水果刀一把雖為供被告
    犯罪所用之物，然非被告所有；又扣案之外套一件亦非被告所有，且非供被告犯
    罪所用或預備之物，爰均不予宣告沒收，併此敘明。又查被告素行不惡，未曾受
    有期徒刑以上刑之宣告，有本院被告全國前案紀錄表在卷可按，本案因爭執子女
    ，一時失慮，而罹刑章，其經此偵審程序教訓，應知警惕諒無再犯之虞，本院認
    所宣告之刑，以暫不執行為適當，併諭知緩刑三年，以勵自新。
據上論結，應依刑事訴訟法第三百六十九條第一項前段、第三百六十四條、第二百九
十九條第一項前段、刑法第三百零五條、第四十一條、第七十四條第一款、罰金罰鍰
提高標準條例第一條前段、第二條，判決如主文。
本案經檢察官吳忠賢到庭執行職務。
中    華    民    國      八十九      年      四      月      二十六    日
      臺灣高等法院臺南分院刑事第三庭
                                      審判長法官  黃    聰    明
                                            法官  黃    三    哲
                                            法官  林    勝    木
右正本證明與原本無異。
不得上訴。
                                      法院書記官  吳    秋    賢
中    華    民    國      八十九      年      四      月     二十八     日
附錄法條：
刑法第三百零五條：以加害生命、身體、自由、名譽、財產之事恐嚇他人，致生危害
                  於安全者，處二年以下有期徒刑、拘役或三百元以下罰金。


司法院資訊處製作；財團法人民間司法改革基金會備份。
